ACORDAO-COMPLETO-2409267

ACÓRDÃO 2919/2020 ATA 41/2020 - PLENÁRIO

VISTOS, relatados e discutidos estes autos de monitoramento da determinação constante do item 9.2 do Acórdão 356/2019-TCU-Plenário, relativa ao andamento do plano de ação com vistas ao ressarcimento das importâncias indevidamente repassadas à Fundação de Assistência e Previdência Social do BNDES (Fapes) mediante aportes unilaterais de R$ 395,2 milhões em junho de 2009, R$ 11,5 milhões em julho de 2010, e R$ 40,9 milhões em agosto de 2010, plano esse cuja formalização foi determinada pelo item 9.2.2 do Acórdão 2766/2015-TCU-Plenário, diretiva essa considerada cumprida por meio do item 9.1 do referido Acórdão 356/2019-TCU-Plenário,
ACORDAM os Ministros do Tribunal de Contas da União, reunidos em sessão Plenária, ante as razões expostas pelo Relator, em:
9.1. considerar que se encontra em atendimento a medida constante no plano de ação elaborado pelo Banco Nacional de Desenvolvimento Econômico e Social - BNDES e aprovado pelo TCU mediante o item 9.1 do Acórdão 356/2019-TCU-Plenário, no sentido de obter o ressarcimento dos valores indevidamente repassados à Fundação de Assistência e Previdência Social do BNDES mediante aportes unilaterais de R$ 395,2 milhões em junho de 2009, R$ 11,5 milhões em julho de 2010, e R$ 40,9 milhões em agosto de 2010;
9.2. determinar ao Banco Nacional de Desenvolvimento Econômico e Social - BNDES que, quando da prestação de informações semestrais determinada por meio do item 9.2 do Acórdão 356/2019-TCU-Plenário, passe a também encaminhar informações acerca do andamento do processo judicial nº 5028499-70.2019.4.02.5101 ou de outros procedimentos adotados com vistas à efetiva implementação do ressarcimento objeto do Plano de Ação aprovado pelo item 9.1 daquela deliberação;
9.3. determinar à SecexFinanças que mantenha o monitoramento do andamento do ressarcimento referido nos itens 9.1 e 9.2 do Acórdão 356/2019-TCU-Plenário, em atendimento à determinação contida no item 9.5 do mesmo Acórdão.

Monitoramento de determinação relativa ao andamento do plano de ação com vistas ao ressarcimento das importâncias indevidamente repassadas à Fundação de Assistência e Previdência Social do BNDES (Fapes) mediante aportes unilaterais.

Banco Nacional de Desenvolvimento Econômico e Social - BNDES.

3. Interessado: Tribunal de Contas da União.

13.1. Ministros presentes: Ana Arraes (na Presidência), Walton Alencar Rodrigues, Benjamin Zymler, Augusto Nardes, Aroldo Cedraz e Raimundo Carreiro.
13.2. Ministros-Substitutos presentes: Augusto Sherman Cavalcanti (Relator), Marcos Bemquerer Costa e André Luís de Carvalho.

AUGUSTO SHERMAN

Cuidam os autos de monitoramento da determinação constante do item 9.2 do Acórdão 356/2019-TCU-Plenário, relativa ao andamento do plano de ação com vistas ao ressarcimento das importâncias indevidamente repassadas à Fundação de Assistência e Previdência Social do BNDES (Fapes) mediante aportes unilaterais de R$ 395,2 milhões em junho de 2009, R$ 11,5 milhões em julho de 2010, e R$ 40,9 milhões em agosto de 2010, plano esse cuja formalização foi determinada pelo item 9.2.2 do Acórdão 2766/2015-TCU-Plenário, diretiva essa considerada cumprida por meio do item 9.1 do já referido Acórdão 356/2019-TCU-Plenário.
2.	Quanto ao conteúdo detalhado do feito, bem como aos tratamentos a ele conferidos no âmbito desta Casa, adoto como parte deste Relatório a instrução constante da peça 38, cujas conclusões foram endossadas pelo Diretor da Área (peça 39) e pelo Secretário de Controle Externo da SecexFinanças (peça 40) , passando a transcrevê-la, com os eventuais ajustes de forma julgados pertinentes:
"INTRODUÇÃO
1. Cuidam os autos de monitoramento do andamento do ressarcimento referido nos itens 9.1 e 9.2 do Acórdão 356/2019-TCU-Plenário, relator Ministro-substituto Augusto Sherman Cavalcanti, instaurado em cumprimento à determinação constante no item 9.5 do referido Acórdão, proferido no âmbito do TC Processo 029.058/2014-7.
2. O item 9.1 do Acórdão 356/2019-TCU-Plenário considerou integralmente cumprida determinação para estabelecimento de plano de ação com vistas ao ressarcimento das importâncias indevidamente repassadas à Fundação de Assistência e Previdência Social do BNDES (Fapes) mediante aportes unilaterais de R$ 395,2 milhões, em junho de 2009, R$ 11,5 milhões, em julho de 2010, e R$ 40,9 milhões, em agosto de 2010. O item 9.2 proferiu determinação para que o Banco Nacional de Desenvolvimento Econômico e Social (BNDES) encaminhe ao Tribunal documentos que comprovem o recebimento das parcelas que se referem à devolução integral e atualizada das importâncias indevidamente repassadas.
HISTÓRICO
3. O TC Processo 029.058/2014-7 tratou de representação a respeito de possíveis irregularidades em aportes unilaterais, sem a correspondente contrapartida dos participantes, realizados pelo patrocinador BNDES ao plano de benefícios previdenciários administrado pela Fapes.
4. Por meio do Acórdão 2766/2015-TCU-Plenário, de relatoria do Ministro Augusto Sherman Cavalcanti, o Tribunal, entre outras medidas, determinou ao BNDES que (peça 5) :
'9.2.2. no prazo de noventa dias, apresente plano de ação com/ medidas para obter o ressarcimento, em valores atualizados, das importâncias indevidamente repassadas à Fundação de Assistência e Previdência Social do BNDES - Fapes quando dos aportes unilaterais e sem a contribuição paritária dos beneficiários de R$ 395,2 milhões em junho de 2009, R$ 11,5 milhões em julho de 2010 e R$ 40,9 milhões em agosto de 2010, em afronta ao § 3º do art. 202 da Constituição Federal e aos §§ 1º e 3º do art. 6° da Lei Complementar 108/2001, devendo o prazo de ressarcimento não ultrapassar o limite de 36 meses;
9.2.3. dê continuidade ao estudo acerca do risco e a sustentabilidade do Plano Básico de Benefícios administrado pela Fundação de Assistência e Previdência Social do BNDES - Fapes, conforme as medidas comunicadas pela Presidência do BNDES, por meio do ofício 302/2015-BNDES GP, com vistas a adequar referido plano de previdência à realidade previdenciária atual, bem como a reduzir seus custo e risco;'
5. A Fapes e o BNDES propuseram Pedido de Reexame contra o item 9.2.2 acima. Por meio do Acórdão 1922/2016-TCU-Plenário, relator Ministro Walton Alencar Rodrigues, o Tribunal negou provimento aos referidos recursos (peça 8) .
6. A Fapes, então, opôs Embargos de Declaração em face do Acórdão 1922/2016-TCU-Plenário, que foram rejeitados mediante Acórdão 2620/2016-TCU-Plenário, relator Ministro Walton Alencar Rodrigues (peça 11) .
7. Assim, em cumprimento ao item 9.2.2 do Acórdão 2766/2015-TCU-Plenário, o BNDES apresentou plano de ação (peças 14-16) , o qual não foi capaz de demonstrar a efetiva compensação de valores, sendo, mediante o Acórdão 2789/2017-TCU-Plenário, relator Ministro-substituto Augusto Sherman Cavalcanti, reiterada a determinação e dado prazo de noventa dias para que o BNDES apresentasse novo plano de ação (peça 17) .
8. Posteriormente, o BNDES apresentou novo plano de ação (peça 20) , o qual foi encaminhado à Superintendência Nacional de Previdência Complementar (Previc) e à Secretaria de Coordenação e Governança das Empresas Estatais (Sest) , para que apresentassem sua opinião sobre esse novo plano de ação (peças 21-23) . O BNDES apresentou ainda o 'Plano de Equacionamento do Déficit Técnico de 31/12/2017' e a proposta de alteração do 'Regulamento do Plano Básico de Benefícios da FAPES' (peça 24) .
9. Mediante os itens 9.1 e 9.2 do Acórdão 356/2019-TCU-Plenário (peça 2) , relator Ministro-substituto Augusto Sherman Cavalcanti, o Tribunal considerou integralmente cumprida determinação para estabelecimento de plano de ação com vistas ao ressarcimento das importâncias indevidamente repassadas à Fapes e proferiu determinação para que o BNDES encaminhe ao Tribunal documentos que comprovem o recebimento das parcelas que se referem à devolução integral e atualizada das importâncias indevidamente repassadas à Fapes.
10. O item 9.3 do Acórdão 356/2019-TCU-Plenário também determinou à SecexPrevidência a análise das providências indicadas pelo BNDES com vistas ao cumprimento do comando constante do item 9.2.3 do Acórdão 2766/2015-TCU-Plenário, em especial no que se refere ao plano de equacionamento do déficit técnico identificado ao término do exercício de 2017 (peças 20 e 24) . Para o cumprimento de tal determinação foi autuado o TC Processo 008.763/2019-4 (representação) .
11. No presente monitoramento será dado cumprimento ao item 9.5 do Acórdão 356/2019-TCU-Plenário, o qual determinou à SecexPrevidência que monitore o andamento do ressarcimento referido nos itens 9.1 e 9.2 do Acórdão 356/2019-TCU-Plenário.
12. A partir de 1/4/2019, a clientela relativa às Entidades Fechadas de Previdência Complementar foi transferida para a SecexFinanças (Portaria-Segecex nº 6, de 18 de fevereiro de 2019) , a qual ficou responsável pelo respectivo monitoramento.
EXAME TÉCNICO
13. O item 9.5 do Acórdão 356/2019-TCU-Plenário, relator Ministro-substituto Augusto Sherman Cavalcanti, determinou que fosse monitorado o andamento do ressarcimento referido nos itens 9.1 e 9.2 daquele Acórdão, nos seguintes termos (peça 2) :
'9.1. considerar integralmente cumprida a determinação constante do item 9.2.2 do Acórdão 2766/2015-TCU-Plenário, quanto ao estabelecimento de plano de ação com vistas ao ressarcimento, em valores atualizados, das importâncias indevidamente repassadas à Fapes mediante aportes unilaterais de R$ 395,2 milhões, em junho de 2009, R$ 11,5 milhões, em julho de 2010, e R$ 40,9 milhões, em agosto de 2010, por meio da devolução pela Fapes, em favor dos patrocinadores (BNDES, BNDESPAR e Finame) , em 36 (trinta e seis) parcelas mensais, dos valores atualizados dos referidos aportes unilaterais, considerada para fins de atualização a rentabilidade auferida por aquela Fundação (resultando, na data base de 30/4/2018, no importe de R$ 1.275.028.499,59) , conforme constou do Plano de Ação apresentado em 7/6/2018 (peça 296) , considerado, ainda, o ajuste posterior (peça 326) , no sentido de que o início da cobrança de tais parcelas dar-se-á em até 60 (sessenta) dias após a notificação do teor desta deliberação;
9.2. determinar ao Banco Nacional de Desenvolvimento Econômico e Social (BNDES) , com fundamento no art. 250, inciso II, do Regimento Interno, que encaminhe ao Tribunal, semestralmente, documentos que comprovem o recebimento das parcelas que se referem à devolução integral e atualizada das importâncias indevidamente repassadas à Fundação de Assistência e Previdência Social do BNDES - Fapes quando dos aportes unilaterais e sem a contribuição paritária dos beneficiários de R$ 395,2 milhões em junho de 2009, R$ 11,5 milhões em julho de 2010 e R$ 40,9 milhões em agosto de 2010, em afronta ao § 3º do art. 202 da Constituição Federal e aos §§ 1º e 3º do art. 6° da Lei Complementar 108/2001, em até quinze dias a contar do recebimento;
 (...) 
9.5. determinar, ainda, à SecexPrevidência que monitore o andamento do ressarcimento referido nos itens 9.1 e 9.2 deste Acórdão, representando ao Tribunal em caso de irregularidades;'
14. O plano de ação elaborado pelo BNDES (peça 20) e aprovado pelo TCU (itens 9.1 e 9.2 do Acórdão 356/2019-TCU-Plenário) descreve uma única ação no sentido de obter a devolução dos valores indevidamente repassados à Fapes, nos seguintes termos:
'¿ Ações imediatas:
1. Após homologação do Plano de Ação pelo TCU, demandar a FAPES para que proceda à devolução do valor integral e atualizado dos aportes de 2009 e 2010, em 36 (trinta e seis) parcelas mensais atualizadas pelo índice de Preços ao Consumidor Amplo - IPCA, a contar da competência janeiro/2019;'
15. A fim de demonstrar os esforços dispendidos para obter o ressarcimento dos valores indevidamente repassados à Fapes, mediante aportes unilaterais, o BNDES protocolou nesse Tribunal os seguintes documentos:
a) Peça 27 (peça 357 do TC Processo 029.058/2014-7) , protocolo em 12/4/2019 - formaliza a cobrança à Fapes do ressarcimento dos recursos aportados ao Plano Básico de Benefícios (PBB) ;
b) Peça 28 (peça 380 do TC Processo 029.058/2014-7) , protocolo em 8/8/2019 - cópia das principais peças do processo judicial nº 5028499-70.2019.4.02.5101 (petição inicial, decisão acerca do pedido de tutela, Contestação c/c Reconvenção apresentada pelo BNDES, Contestação apresentada pela União, Réplica) .
16. Consta nos documentos apresentados pelo BNDES que em 3/5/2019, em resposta à formalização da cobrança (peça 27) , a Fapes ajuizou ação ordinária contra o BNDES e a União (peça 28, p. 3-46) , distribuída à 24ª Vara Federal do Rio de Janeiro, autuada sob o nº 5028499-70.2019.4.02.5101, por meio da qual a Fapes impugna as decisões proferidas por esse Tribunal no presente processo e requer antecipação de tutela para que o BNDES não pratique atos expropriatórios contra a Fapes.
17. A Juíza Federal indeferiu o pedido de tutela apresentado pela Fapes (peça 28, p. 47-57) . O BNDES apresentou Contestação c/c Reconvenção (peça 28, p. 58-101) . A União apresentou Contestação (peça 28, p. 102-126) . A Fapes apresentou Réplica (peça 28, p. 127-159) . Houve, ainda, despacho/decisão judicial designando audiência de conciliação/mediação (peça 28, p. 161-162) , embora a consulta ao andamento processual não demonstre que a audiência tenha sido realizada.
18. No pedido de Reconvenção, o BNDES requer que a Reconvinda (Fapes) seja condenada à devolução dos três aportes (R$ 395,2 milhões, em junho de 2009, R$ 11,5 milhões, em julho de 2010, e R$ 40,9 milhões, em agosto de 2010) , de forma proporcional ao que foi desembolsado por cada qual das reconvintes (BNDES, BNDESPAR e Finame) , corrigidos da data de sua realização até o efetivo pagamento pela rentabilidade dos investimentos da Fapes.
19. Constata-se, portanto, que em cumprimento ao plano de ação, o BNDES tem demandado judicialmente a Fapes para que proceda à devolução do valor integral e atualizado dos aportes de 2009 e 2010, o que indica que o plano de ação se encontra em fase de implementação pelo BNDES.
20. Neste ponto, cabe registrar que o comando presente no Acórdão 356/2019-TCU-Plenário não constituiu título executivo extrajudicial, uma vez que não tratou de julgamento de contas com condenação dos responsáveis em débito, sendo necessária, ante a recusa da Fapes em efetuar o ressarcimento, a cobrança por via judicial, o que está sendo realizada pelo BNDES mediante pedido de Reconvenção no processo judicial nº 5028499-70.2019.4.02.5101.
21. Pode-se, portanto, considerar que a medida constante no plano de ação está em fase de implementação, devendo-se determinar ao BNDES que encaminhe ao Tribunal, a cada seis meses, informações acerca das medidas adotadas para obtenção do ressarcimento e/ou de eventuais decisões no processo judicial nº 5028499-70.2019.4.02.5101, bem como determinar à SecexFinanças que mantenha o monitoramento do andamento do ressarcimento referido nos itens 9.1 e 9.2 do Acórdão 356/2019-TCU-Plenário.
CONCLUSÃO
22. O Banco Nacional de Desenvolvimento Econômico e Social comprovou que tem adotado medidas administrativas e judiciais, de sua alçada, para obtenção da devolução dos valores indevidamente repassados à Fundação de Assistência e Previdência Social do BNDES nos exercícios de 2009 e 2010, visando dar cumprimento ao plano de ação apresentado a este Tribunal (parágrafos 14-18) .
23. Assim, considera-se que a medida constante no plano de ação elaborado pelo BNDES e aprovado pelo TCU (itens 9.1 e 9.2 do Acórdão 356/2019-TCU-Plenário) , no sentido de obter o ressarcimento dos valores indevidamente repassados à Fapes, está em fase de implementação, devendo-se determinar ao BNDES que encaminhe ao Tribunal, a cada seis meses, informações acerca das medidas adotadas para obtenção do ressarcimento e/ou de eventuais decisões no processo judicial nº 5028499-70.2019.4.02.5101, bem como determinar à SecexFinanças que mantenha o monitoramento do andamento do ressarcimento referido nos itens 9.1 e 9.2 do Acórdão 356/2019-TCU-Plenário (parágrafos 19-21) .
PROPOSTA DE ENCAMINHAMENTO
24. Ante o exposto, submetem-se os autos à consideração superior, propondo:
a) considerar que se encontra em atendimento a medida constante no plano de ação elaborado pelo Banco Nacional de Desenvolvimento Econômico e Social e aprovado pelo TCU (itens 9.1 e 9.2 do Acórdão 356/2019-TCU-Plenário) , no sentido de obter o ressarcimento dos valores indevidamente repassados à Fundação de Assistência e Previdência Social do BNDES mediante aportes unilaterais de R$ 395,2 milhões, em junho de 2009, R$ 11,5 milhões, em julho de 2010, e R$ 40,9 milhões, em agosto de 2010;
b) determinar ao Banco Nacional de Desenvolvimento Econômico e Social que encaminhe ao Tribunal, a cada seis meses, informações acerca das medidas adotadas para obtenção do ressarcimento e/ou de eventuais decisões no processo judicial nº 5028499-70.2019.4.02.5101;
c) determinar à SecexFinanças que mantenha o monitoramento do andamento do ressarcimento referido nos itens 9.1 e 9.2 do Acórdão 356/2019-TCU-Plenário, em atendimento à determinação contida no item 9.5 do mesmo Acórdão."
É o relatório.

Isamara Seabra, OAB/DF 27.685; Melissa Monte Stephan, OAB/RJ 118.596; e outros.

Não atuou.

MONITORAMENTO DETERMINAÇÃO CONSTANTE DO ITEM 9.2 DO ACÓRDÃO 356/2019 - TCU - PLENÁRIO. EXECUÇÃO DO PLANO DE AÇÃO COM VISTAS AO RESSARCIMENTO DAS IMPORTÂNCIAS INDEVIDAMENTE REPASSADAS À FAPES MEDIANTE APORTES UNILATERAIS EM 2009 E 2010. INÍCIO DOS PROCEDIMENTOS DE COBRANÇA. RESISTÊNCIA AO PAGAMENTO, POR PARTE DA FAPES, MEDIANTE AÇÃO JUDICIAL, A QUAL VEM SENDO ENFRENTADA TANTO PELA UNIÃO QUANTO PELO BNDES, ESTE, INCLUSIVE, MEDIANTE RECONVENÇÃO. DETERMINAÇÃO CONSIDERADA EM ATENDIMENTO. DETERMINAÇÕES.

MONITORAMENTO (MON)

Trata-se de monitoramento da determinação constante do item 9.2 do Acórdão 356/2019-TCU-Plenário, relativa ao andamento do plano de ação com vistas ao ressarcimento das importâncias indevidamente repassadas à Fundação de Assistência e Previdência Social do BNDES (Fapes) mediante aportes unilaterais de R$ 395,2 milhões em junho de 2009, R$ 11,5 milhões em julho de 2010, e R$ 40,9 milhões em agosto de 2010, plano esse cuja formalização foi determinada pelo item 9.2.2 do Acórdão 2766/2015-TCU-Plenário, diretiva essa considerada cumprida por meio do item 9.1 do já referido Acórdão 356/2019-TCU-Plenário.
2.	Com efeito, por intermédio do item 9.2.2 do Acórdão 2766/2015-TCU-Plenário, de minha relatoria (deliberação essa mantida em sede de Pedido de Reexame, por meio do Acórdão 1922/2016-TCU-Plenário, e de Embargos de Declaração, via Acórdão 2620/2016-TCU-Plenário, ambos da relatoria do Ministro Walton Rodrigues) , este Tribunal determinou ao BNDES que:
"9.2.2. no prazo de noventa dias, apresente plano de ação com medidas para obter o ressarcimento, em valores atualizados, das importâncias indevidamente repassadas à Fundação de Assistência e Previdência Social do BNDES - Fapes quando dos aportes unilaterais e sem a contribuição paritária dos beneficiários de R$ 395,2 milhões em junho de 2009, R$ 11,5 milhões em julho de 2010 e R$ 40,9 milhões em agosto de 2010, em afronta ao § 3º do art. 202 da Constituição Federal e aos §§ 1º e 3º do art. 6° da Lei Complementar 108/2001, devendo o prazo de ressarcimento não ultrapassar o limite de 36 meses".
3.	Após apresentar plano de ação (peças 14 a 16) rejeitado por este Tribunal (via Acórdão 2766/2015-TCU-Plenário) , em função de não ser capaz de demonstrar a efetiva compensação dos valores, o BNDES dele apresentou nova versão (peça 20) , este ratificado por esta Corte de Contas por intermédio do item 9.1 do Acórdão 356/2019-TCU-Plenário. De qualquer modo, por meio da mesma deliberação, foi determinado ao BNDES, pelo item 9.2, que encaminhasse "ao Tribunal, semestralmente, documentos que comprovem o recebimento das parcelas que se referem à devolução integral e atualizada das importâncias indevidamente repassadas à Fundação de Assistência e Previdência Social do BNDES - Fapes quando dos aportes unilaterais e sem a contribuição paritária dos beneficiários de R$ 395,2 milhões em junho de 2009, R$ 11,5 milhões em julho de 2010 e R$ 40,9 milhões em agosto de 2010, em afronta ao § 3º do art. 202 da Constituição Federal e aos §§ 1º e 3º do art. 6º da Lei Complementar 108/2001, em até quinze dias a contar do recebimento".
4.	Como demonstração do início dos procedimentos com vistas ao cumprimento do referido Plano de Ação, o BNDES encaminhou documento em que formalizou a cobrança, à Fapes, do ressarcimento dos recursos aportados ao Plano Básico de Benefícios - PBB (peça 27) . No entanto, conforme também noticia aquela instituição, em resposta à formalização da cobrança, a Fapes ajuizou ação ordinária contra o BNDES e a União (peça 28, p. 3/46 - processo nº 5028499-70.2019.4.02.5101 - distribuído à 24ª Vara Federal do Rio de Janeiro) , em que impugnou as decisões proferidas por este Tribunal de Contas atinentes aos aportes aqui abordados e requereu antecipação de tutela para que o BNDES não praticasse atos expropriatórios contra a Fapes. Na referida ação, o BNDES apresentou contestação c/c reconvenção (peça 28, p. 58/101) , enquanto a União apresentou contestação (peça 28, p. 102/126) . Em seu pedido de reconvenção, o BNDES requereu que a Fapes fosse condenada à devolução dos três aportes, corrigidos, da data de sua realização até o efetivo pagamento, pela rentabilidade dos investimentos daquela fundação (peça 38, p. 3) .
5.	Conclui, então, a SecexFinanças que o BNDES vem intentando dar cumprimento ao plano de ação por ele proposto e aprovado por este Tribunal, inclusive por intermédio de demanda judicial. A esse respeito, a propósito, aquela unidade instrutiva chama a atenção para o aspecto de o Acórdão 356/2019-TCU-Plenário não constituir título executivo extrajudicial, posto não corresponder a decisão de que decorreu a condenação em débito ou a imputação de multa (peça 38, p. 3/4) .
6.	Diante desse quadro, além de considerar que a determinação constante do item 9.2 do Acórdão 356/2019-TCU-Plenário se encontra em atendimento, a SecexFinanças considera conveniente o estabelecimento de determinação ao BNDES, no sentido de encaminhar informações semestrais acerca das medidas adotadas com vistas ao ressarcimento em questão e/ou de eventuais decisões no processo judicial 5028499-70.2019.4.02.5101, e àquela unidade, para que monitore o andamento do ressarcimento em questão.
7.	Tendo em vista os elementos aportados aos autos, não vislumbro fundamentos para divergir das conclusões da unidade instrutiva, bem como das propostas de encaminhamento por ela alvitradas, ainda que, nesse caso, com os eventuais ajustes de forma julgados necessários. Especificamente no que se refere à determinação a ser endereçada ao BNDES, entendo oportuno, à luz do art. 7º, inc. I, da recente Resolução TCU 315/2020, o esclarecimento de não se tratar de reiteração da diretiva constante do item 9.2 do Acórdão 356/2019-TCU-Plenário, mas sim de comando complementar àquele, para que a informação semestral a ser conduzida a esta Casa também comporte informes acerca ação judicial mencionada ou de outros procedimentos que se fizerem necessários com vistas à obtenção do ressarcimento determinado por este Tribunal.
	Assim sendo, proponho que o Tribunal aprove o Acórdão que ora submeto à apreciação deste Colegiado.
TCU, Sala das Sessões Ministro Luciano Brandão Alves de Souza, em 28 de outubro de 2020.
AUGUSTO SHERMAN CAVALCANTI 
Relator